最高法院刑事判決　　　　　　　　　　　　　　　九十一年度台上字第一一二三號
　　上　訴　人　甲○○
右上訴人因偽造有價證券案件，不服台灣高等法院中華民國八十八年十一月十七日第
二審判決（八十七年度上訴字第三二九０號，起訴案號：台灣板橋地方法院檢察署八
十六年度偵字第一二八三四號），提起上訴，本院判決如左：
    主  文
原判決關於甲○○部分撤銷，發回台灣高等法院。
    理  由
本件原判決撤銷第一審科刑判決，改判仍論處上訴人甲○○意圖供行使之用而偽造有
價證券罪刑，固非無見。惟查（一）有罪判決書事實之認定與理由之說明必須互相一
致，方為合法。倘事實之認定與理由之說明不相一致，按諸刑事訴訟法第三百七十九
條第十四款後段規定，自屬判決理由矛盾之當然違背法令。原判決事實欄認定上訴人
在其夫連萬益為負責人之陞瑞企業有限公司（下稱陞瑞公司）所請領之第一商業銀行
新莊分行第000000000000號帳戶ＢＣ0000000號、ＢＣ0000
000號空白「支票」上，偽填原判決附表（一）（二）所示發票日等資料，盜蓋特
誠工程有限公司（下稱特誠公司）及黃婉容印章於此二紙「支票」上為發票人（見原
判決第二頁第六、八行），又謂上訴人所偽造者係「本票」二紙（見原判決第二頁第
十行），且理由內復認該二張本票係陞瑞公司所領用，竟偽蓋「陞瑞公司」及黃婉容
印章為發票人（見原判決第四頁第一行）。究竟上訴人係偽造本票或支票，其偽造之
發票人究係特誠公司或陞瑞公司，事實及理由所載均不相一致，顯有事實與理由矛盾
之違法。再原判決理由記載「證人翁清神雖於偵審中證稱系爭兩張本票所蓋特誠公司
及黃婉容印章，係伊以前承包冷凍工程，留置在連萬益公司蓋工程報價單所用之印章
，民國八十四年公司結束後，忘記取回。惟本院審理中被告及翁清神始終無法提出曾
經蓋用有上開兩枚印章之工程估價單，供本院調查審酌，已難憑信。縱證人翁清神曾
遺忘兩顆印章在被告處，然特誠公司已結束營業多時，當已不再使用該印章，被告為
風順公司負責人，應熟諳使用票據經驗，其自承簽發系爭兩張本票目的原係為風順公
司之銀行往來業績，以陞瑞公司所領用之空白票據所簽發，乃竟蓋用早已多時不用之
特誠公司印章，且在交付告訴人劉燕秋之前未再詳細核閱發票人章是否正確，顯有違
使用票據常情」云云（見原判決第六頁第四行至第九行），似認翁清神所證特誠公司
及黃婉容印章係其八十四年間遺留在連萬益處，忘記取回等語，不能採信。惟事實欄
係認定該二印章為翁清神於八十二、三年間所遺留，其所認定之事實與理由亦相矛盾
，難謂於法無違。（二）上訴人辯稱其囑姪女連慧君將該二張票據持至陞瑞公司，取
連萬益抽屜內印章蓋於發票人處，詎連慧君誤蓋特誠公司及黃婉容印章，其以前亦曾
蓋錯印章等語，並提出支票影本一紙為證（見原審卷第八十六頁）。原判決對此有利
於上訴人之證據，未說明何以不足採信之理由，自嫌理由不備。以上或係上訴意旨所
指摘，或為本院得依職權調查之事項，應認原判決此部分有撤銷發回更審之原因。
據上論結，應依刑事訴訟法第三百九十七條、第四百零一條，判決如主文。
中      華      民      國    九十一    年      三      月      六      日
                              最高法院刑事第二庭
                                  審判長法官  洪  清  江
                                        法官  李  伯  道
                                        法官  呂  丹  玉
                                        法官  吳  昆  仁
                                        法官  洪  佳  濱
      右正本證明與原本無異
                                              書  記  官
中      華      民      國    九十一    年      三      月     十一     日
